【裁判字號】    90,抗,476
【裁判日期】    900719
【裁判案由】    背信
【裁判全文】
臺灣高等法院臺中分院刑事裁定                      九十年度抗字第四七六號
    抗  告  人
    即  自訴人  誠洲股份有限公司
    法定代理人  廖繼誠
    被      告  甲○○
                乙○○
右列抗告人因自訴被告等背信案件，不服臺灣臺中地方法院中華民國九十年六月一日
裁定（八十九年度自字第六五三號）提起抗告，本院裁定如左：
    主      文
抗告駁回。
    理      由
一、本件自訴意旨略以：被告甲○○、乙○○係自訴人之員工，經自訴人派駐泰國子
    公司（下稱ＡＤＩＴ公司）分別擔任總經理、內銷部財務暨業務主管，並繼續於
    自訴人本公司支薪。詎八十五年十一月二十九日，被告等二人意圖為自己不法之
    利益，與其他人士於泰國成立一資源（包括辦公室及人員）均由ＡＤＩＴ公司取
    得，而無合法經銷或代理權之ＬＨＹＳ公司。而利用彼等主持ＡＤＩＴ公司業務
    之便，以低價向ＡＤＩＴ公司買進貨品，再以高價出賣予ＬＨＹＳ公司之客戶，
    損害ＡＤＩＴ公司原本應得之利潤，轉為ＬＨＹＳ公司之利益。其後更經被告二
    人之安排，使ＬＨＹＳ公司成為ＡＤＩＴ公司之獨家經銷商，藉此牟利，至八十
    六年三、四月間停止獨家經銷商業務，但仍繼續其經銷ＡＤＩＴ公司之產品之。
    又自八十八年起，ＡＤＩＴ公司在被告二人決定下，競標泰國政府法政大學購買
    一千六百六十套電腦案，被告二人乃安排ＬＨＹＳ公司以低價買進主機設備，再
    以高價售予ＡＤＩＴ公司，依此交易方式，利用ＡＤＩＴ公司之資源，使ＬＨＹ
    Ｓ公司獲取利潤。嗣法政大學因故終止後續一千三百套之交易，惟由發票及訂貨
    證明等帳冊資料中，發覺ＡＤＩＴ公司已向ＬＨＹＳ公司購入一千三百套電腦，
    並已簽收支付貨款，但經查庫存卻未發現該一千三百套電腦。因認被告二人涉刑
    法第三百四十二條之背信罪嫌云云。
二、惟按行為之處罰，以行為時之法律有明文規定者為限，刑法第一條定有明文；又
    依刑法第十一條前段及第五條、第六條、第七條之規定，中華民國人民在中華民
    國領域外犯刑法第五、六條以外其最輕本刑為三年以上有期徒刑以外之罪者，不
    適用之；易言之，此種行為不得在中華民國領域內適用中華民國刑法追訴處罰，
    最高法院八十一年度臺上字第一四一三號刑事裁判意旨參照（最高法院刑事裁判
    書彙編第七期第二五一頁至第二五四頁）。又法院或受命法官，得於第一次審判
    期日前，訊問自訴人、被告及蒐集或調查證據，訊問及調查結果，如認為案件有
    行為不罰者，得以裁定駁回自訴，此復為刑事訴訟法第三百二十六條第一項、第
    三項所明定。
三、本件自訴人指控被告二人係自訴人之員工，經自訴人派駐在自訴人泰國之子公司
    即ＡＤＩＴ公司分別擔任總經理、內銷部財務暨業務主管，係受自訴人委任為自
    訴人從事管理自訴人之子公司之事務，竟違背委任義務，在泰國與他人士另成立
    ＬＨＹＳ公司，從中不法牟取ＡＤＩＴ公司原本應得之利益，而損害ＡＤＩＴ公
    司。所訴被告具體違背委任義務之行為，係發生在泰國，且被告須忠實為自訴人
    履行義務之地點亦係在泰國，而非在中華民國境內，則被告之行為地自係在中華
    民國領域外之泰國，又自訴人所受之損害，應係其在泰國之事業分支機構「ＡＤ
    ＩＴ公司」所受之利益損失，被告之背信行為及損害利益之結果，皆發生在泰國
    ，即係在本國境外犯罪。參以最高法院八十六年度臺上字第五二四二號刑事裁判
    意旨亦係採「我國人民在我國領域外犯背信罪，依刑法第七條規定，不適用刑法
    處罰」之見解（最高法院刑事裁判書彙編第二九期第一八頁至第二五頁）；且按
    侵占係特殊之背信行為，背信則為一般的違背任務之犯罪，再參酌法務部（八五
    ）法檢(二)字第０八一四號函就公司業務員在公司所在地以外之地區，侵占公司款
    項之事例，認公司所在地並非侵占之行為地、結果地（法務部公報第一九一期第
    八四頁至第八五頁）；則受公司委任之人為背信行為，公司所在地並不能當然被
    解為係背信之行為地或結果地。
四、原審以本件自訴人指控被告甲○○、乙○○二人涉犯刑法第三百四十二條第一項
    之背信罪，並非在本國境內所犯，參照上開說明，其行為依本國刑法應屬不罰，
    乃依刑事訴訟法第三百二十六條第三項之規定，裁定駁回本件自訴。其認事用法
    核無違誤。抗告意旨徒以被告甲○○、乙○○二人在泰國所涉背信行為，將肇致
    自訴人本公司財產上之損害，則其犯罪結果地亦在本國境內云云，據此指摘原審
    裁定不當，顯無理由，其抗告應予駁回。
五、據上論斷，應依刑事訴訟法第四百十二條，裁定如主文。
中      華      民      國      九十     年       七      月    十九    日
                                  臺灣高等法院臺中分院刑事第九庭
                                        審判長法  官  古  金  男
                                              法  官  趙  春  碧
                                              法  官  康  應  龍
右正本證明與原本無異。
不得再抗告。
                                              書記官  陳  妙  瑋
中      華      民      國      九十     年       七      月    十九    日
                                                                        Ｉ


司法院資訊處製作；財團法人民間司法改革基金會備份。
